【裁判字號】    89,上更(一),98
【裁判日期】    890620
【裁判案由】    搶奪等
【裁判全文】
臺灣高等法院臺中分院刑事判決                民國八十九年度上更(一)字第九八號
    上  訴  人  臺灣台中地方法院檢察署檢察官
    被      告  丙○○
                庚○○
右上訴人因被告等搶奪等案件，不服台灣台中地方法院中華民國八十六年四月七日第
一審判決（民國八十五年度訴字第二六一一號，起訴案號：台灣台中地方法院檢察署
民國八十五年度偵字第一九四四九號），提起上訴，經判決後由最高法院發回更審，
本院判決如左：
    主      文
原判決除丙○○被訴連續竊盜部分外，餘均撤銷。
丙○○共同意圖為自己不法之所有，結夥三人以上，搶奪他人之動產，累犯，處有期
徒刑壹年陸月。
庚○○共同意圖為自己不法之所有，結夥三人以上，搶奪他人之動產，處有期徒刑壹
年肆月。
    事      實
丙○○係極重度之多障人，為瘖啞之人，素行不佳，曾有二次搶奪罪之犯罪前科，其
中最近一次經台灣高等法院判處有期徒刑三年確定，於民國（下同）八十三年九月十
九日縮短刑期假釋期滿而執行完畢。庚○○係重度之多障人，亦為瘖啞之人，曾犯施
用毒品罪經臺灣臺中地方法院判處有期徒刑三年二月確定，於八十四年十月九日假釋
出獄，在假釋中猶不知悔改，復與丙○○及其他二名不詳姓名成年男子等共四人，共
同意圖為自己不法之所有，於八十五年十月十一日上午十一時四十分許，由丙○○與
庚○○共乘由丙○○所騎竊取而來之一部ＫＲＡ－三六七號黑色重型機車（竊盜部分
業經原審法院判處有期徒刑六月確定在案），另二名不詳姓名男子亦共乘另一部黑色
重型機車，四人均頭戴黑色鴨舌帽，在台中縣沙鹿鎮○○路一三七之七號戊○○所擺
設之檳榔攤前，由丙○○駕駛上開機車行駛在前，經過乙○○身旁時，由坐在機車後
座之庚○○出手搶奪乙○○掛於肩上之皮包，未能得手，上開另二名不詳姓名男子共
乘之另一部機車旋即跟隨而上，搶下乙○○掛於肩上之皮包（內有新台幣五十二萬元
、台中區中小企銀、郵局、合作金庫等存摺各一本、及國民身分證、印章等物），丙○○、庚○○二人則在前方等該二名不詳姓名男子搶奪得手後，與該二名不詳姓名男
子一起由中山路往中棲路方向逃逸，並朋分搶奪所得現金，於同日中午十二時二十分
許，丙○○身藏一萬四千六百五十元，庚○○身藏四萬二千八百元，由丙○○駕駛上
開機車附載庚○○行經台中縣沙鹿鎮○○路加油站時，為警查獲。案經乙○○訴由臺
灣省政府警務處公路警察大隊第二隊報請臺灣台中地方法院檢察署檢察官偵查起訴。
    理      由
一、訊據被告丙○○及庚○○等二人均坦承於前開時間有共乘上開黑色重型機車及嗣
    曾分別被搜出上開現金等事實不諱，惟均矢口否認有加重搶奪之犯行，丙○○辯
    稱：案發當時渠正在沙鹿鎮光田醫院之右側路邊吃肉圓，並未經過上開搶奪之處
    所，亦未去搶奪告訴人乙○○之上開皮包，亦不知有另二名不詳姓名之人共乘一
    部機車之事，至在渠身上所查獲之上開一萬四千六百五十元，係渠向案外人己○○所借用云云。庚○○辯稱：渠於上開時間並未經過告訴人被搶奪之處所，亦未
    搶奪告訴人之上開皮包，至在渠身上所查獲之上開四萬二千八百元係渠向渠三姐
    蕭麗慈所借用，並非搶奪而來云云。惟查右開犯罪事實迭據告訴人乙○○指訴綦
    詳，核與目擊之證人戊○○證述「被害人乙○○是我表嫂，她在八十五年十月十
  一日十一時四十分，在台中縣沙鹿鎮○○路一三七之七號前即我的檳榔攤前被四
    名男子共乘二部機車搶走五十二萬元左右，我是現場看到的」「我只看到二部機
    車是黑色的重機車，其中一名穿白色上衣，另一名穿藍白條紋上衣，載著黑色鴨
    舌帽，另二名沒記到，警方所查獲之車號ＫＲＡ－三六七號黑色山葉重機車就是
    當時搶奪嫌犯之重機車」「我確定庚○○是嫌犯之一，另一名丙○○則比較不清
    楚」「我在警訊時有向警察說一個被告可以確定，另一個不能確定，當時因覺得
    很像，所以我說一個可以確定」各等語（見偵查卷第二十一頁至第二十二頁及本
    院前審卷第八十二頁反面），及證人甲○○證述稱「被害人乙○○、我與她不認
    識，她於八十五年十月十一日十一時四十分在台中縣沙鹿鎮○○路一三七－七號
    前檳榔攤前被四名男子共騎兩部機車搶走新台幣伍拾貳萬元，當時我正從該檳榔
    攤前經過，所以我有看到」「我看到二部機車都是黑色的重機車，其中一名騎機
    車者身穿藍白條紋上衣，戴著黑色舌帽，另外三名則沒記到，但三名都戴著黑色
    鴨舌帽」「我確定丙○○是嫌犯之一，他是騎黑色重機車的，另一名庚○○則比
    較不清楚」各等語（見偵查卷第二十三頁至第二十四頁）均相符合，並有被查獲
    當時被告等二人所共乘之ＫＲＡ－三六七號重型機車照片一張在卷可稽（見偵查
    卷第二十七頁）。次查被告丙○○於警訊時亦自白稱上開ＫＲＡ－三六七號重型
    機車係其於八十五年十月九日二十時許，在台中市○○路與崇德路口處所竊，及
    於同年十月十一日上午十時三十分至同日中午十二時三十分許，上開機車均係其
    所騎及當日為警查獲時在上開機車上之二頂黑色鴨舌帽均係其所有等情（見偵查
    卷第九頁反面及第十二頁至第十三頁），苟被告丙○○未參與上開搶案，豈會為
    警查獲上開二頂黑色鴨舌帽﹖第查被告丙○○於八十五年十月十一日警訊時供稱
    其身上所帶一萬四千六百五十元，係於同年十月十日下午三時左右以傳真機聯絡
    其朋友己○○至台中市廣三百貨公司附近之「真鍋」咖啡店向己○○借得二萬元
    花用後所剩餘（見偵查卷第十頁），於八十五年十月三十日偵查中亦供稱該一萬
    四千餘元，係其於八十五年十月十日下午三時左右，在廣三百貨公司旁「真鍋」
    咖啡店向己○○借得二萬元花用後所剩餘，並供稱其向己○○借錢係因其簽賭六
    合彩輸款欲清償欠組頭之賭債（見偵查卷第六十頁），惟證人己○○於警訊時證
    稱八十五年十月十日下午四時其在家裡與丙○○聊天，向丙○○借二萬元，因其
    欲繳會款，一時沒錢，才向丙○○商借，係其傳真給丙○○，請丙○○到其住處
    （見偵查卷第四十九頁、第五十三頁），於偵查中亦證稱其於八十五年十月十日
    下午在其住處向丙○○借二萬元欲付會款等語綦詳（見偵查卷第六十四頁），嗣
    被告丙○○於八十五年十一月十四日警訊時，經警告以己○○業據證稱並未借錢
    給伊，其乃改稱：「因為當時我一時緊張，隨便就說是向己○○借二萬元」，經
    警訊以「當時你身上的錢究竟何來？」，其又供稱：「當時身上的錢是向我表哥
    林信介借的。」經再訊以：「那筆錢確實是跟你表哥林信介借的嗎？」其又改稱
    ：「那筆錢是我自己做工賺的，不是跟我表哥林信介借的。」（見偵查卷第六十
    九頁），就其身上一萬四千六百五十元之來源，所供不僅與證人己○○在警訊及
    偵查中所證迴異，甚至其本身前後所供亦反覆不一，尚難遽予採信；而被告庚○○於警訊時供稱其身上之四萬二千八百元，係其於八十五年十月十日晚上九點多
    在彰化縣員林其姊住處，經其姊借給伊四萬二千元，其餘八百元是其自己所有，
    其因沒有機車想買機車，才向其姊借這筆錢（見偵查卷第十八頁），證人即其姊
    蕭麗慈於八十五年十月二十一日警訊時則證稱八十五年十月十日曾在彰化縣社頭
    鄉○○村○○路○段三二○巷十五號其父住處借四萬三千二百元予伊；經警訊以
    ：「妳借給妳弟弟的錢為何是四萬三千二百元，而非整數？」該證人又證稱：「
    是我弟弟要借這個數目。」（見偵查卷第五十二頁、第五十三頁），所證與被告
    庚○○所供亦顯有出入，且被告庚○○於本院前審審理中竟又改稱其身上所帶這
    些錢，係其姊交給其保管要其轉交給其父云云（見本院前審卷第一一五頁），核
    與其先前所供係欲購買機車云云亦不符，益徵其所供不實，證人蕭麗慈所證，亦
    係迴護被告庚○○之詞。至證人己○○嗣於原審審理中雖改稱係其借二萬元給被
    告丙○○玩六合彩（見原審卷第三十七頁），於本院前審調查中並證稱其先前所
    證向被告丙○○借二萬元，係因恐被其母知道其借錢給丙○○，其母會生氣；惟
    經本院前審質以其母會生氣係怕其向朋友借錢或怕其借錢給朋友，其又謂二者均
    有；既二者均有，則無論證稱係其借錢給丙○○，或證稱其向丙○○借錢，其母
    均將不免生氣，其自無為免其母生氣而將其借錢給丙○○一節故予虛偽證稱係其
    向丙○○借錢之必要，經本院再詳加質問後，該證人終又據實證稱其未借錢給丙○○（見本院前審卷第八十一頁），該證人於原審及本院前審調查中一度所為翻
    異，亦顯係護被告之詞甚明。雖告訴人乙○○被搶之現款為五十二萬元，被告
    等二人被查獲時身上僅各攜帶一萬四千六百五十元及四萬二千八百元，惟本件案
    發後被告等人均已逃離現場始再被查獲，時間已逾一百分鐘（案發後迄被查獲止
    ），衡情贓款應已被朋分，且可能有部分被花用，故無法據此即認上開五十二萬
    元並非被告等所搶奪。綜上所述，足證被告等二人上開辯顯係飾卸之詞，不足採
    信，是罪證明確，被告等二人犯行均堪以認定。又證人甲○○於警訊時已陳述明
    確，並無再傳訊之必要，被告丙○○於本院前審請求再傳訊該證人，核無必要。
    另本件事證已臻明確，被告等二人於本院辯論時請求與告訴人及上開證人對質，
    亦無必要，均併此明。
二、查被告等二人結夥另二名不詳姓名之成年人等共四人搶奪他人之動產，核其二人
    所為係犯刑法第三百二十六條第一項之結夥三人以上搶奪罪，公訴人認係犯同法
    第三百二十五條第一項之普通搶奪罪，起訴法條，尚有未洽，應予變更。至其二
  人與該二名不詳姓名之成年人等共四人間具有犯意聯絡及行為分擔，均為共同正
    犯。又被告丙○○係極重度之多障人，被告庚○○係重度之多障人，有中華民國
    殘障手冊影本二份在卷可稽（見本院更(一)卷第三十六頁及第四十頁），均係瘖啞
    之人，並依刑法第二十條之規定減輕其刑。另被告丙○○曾有二次搶奪罪之犯罪
    前科，其中最近一次經台灣高等法院判處有期徒刑三年確定，甫於八十三年九月
    十九日縮短刑期假釋期滿而執行完畢，有本院被告全國前案紀錄表足按，其於五
    年之內有犯本件之罪，應依累犯之規定加重其刑，並先加後減之。原審疏未詳予
    審酌，遽認被告等二人犯罪不能證明而為無罪之判決，核有違誤。檢察官上訴意
    旨執此指摘原判決不當，非無理由，應由本院將原判決關於此部分予以撤銷改判
    。爰審酌被告等二人犯罪之動機、目的、手段、所生危害及犯後態度等一切情狀
    ，分別量處如主文第二項、第三項所示之刑，以示懲儆。又被告丙○○竊取上開
    機車，並非要供搶奪之用，已據其供明在卷（見本院更(一)卷第五十九頁），故本
    件與該已判刑確定之竊盜罪並無牽連關係，非該確定判決之效力所及，亦附此說
    明。
三、據上論斷，應依刑事訴訟法第三百六十九條第一項前段、第三百六十四條、第二
    百九十九條第一項前段、第三百條，刑法第二十八條、第三百二十六條第一項、
    第四十七條，判決如主文。
本案經檢察官丁○○到庭執行職務。
中      華      民      國    八十九     年      六       月    二十    日
                                  臺灣高等法院臺中分院刑事第八庭
                                        審判長法  官  羅  得  村
                                              法  官  林  輝  煌
                                              法  官  劉  榮  服
右正本證明與原本無異。
如不服本判決應於收受送達後十日內向本院提出上訴書狀，其未述上訴之理由者並
得於提起上訴後十日內向本院補提理由書（均須按他造當事人之人數附繕本）。
                                              書記官  林  玉  惠
中      華      民      國    八十九     年      六       月   二十二   日
附錄條文：
刑法第三百二十六條第一項：
犯前條第一項之罪，而有第三百二十一條第一項各款情形之一者，處一年以上七年以
下有期徒刑。
                        Ｏ


司法院資訊處製作；財團法人民間司法改革基金會備份。
